臺灣高等法院花蓮分院刑事裁定　　　　　　九十一年度抗字第五九號
　　抗告人即自訴人　乙○○
　　被　　　　　告　甲○○
右列抗告人因被告誣告案件，不服臺灣花蓮地方法院九十一年度自字第六號中華民國
九十一年九月二日第一審裁定，提起抗告，本院裁定如左：
    主  文
抗告駁回。
    理  由
一本件抗告人即自訴人在原審自訴意旨略以：被告甲○○身為警察縱容患精神病外籍
  妻子鮑佩晴非法在台灣工作，知法犯法，經自訴人乙○○提出各項證據資料向檢察
  官檢舉被告甲○○涉嫌違反就業服務法及公務員利用機會之瀆職罪嫌，雖檢察官仁
  慈對被告甲○○為不起訴處分，然被告甲○○確實有涉嫌瀆職或違紀，自訴人所為
  之檢舉並非誣告，惟被告反而誣告本人誣告他，而向法院提出對自訴人之誣告自訴
  ，意圖使自訴人受刑事處分，其所為已觸犯誣告罪，因認被告上開所為涉嫌刑法第
  一百六十九條誣告罪嫌，而提出本件自訴等語。
二按法院或受命法官於自訴案件第一次審判期日前訊問及調查結果，如認為案件有刑
  事訴訟法第二百五十二條至第二百五十四條之情形者，得以裁定駁回自訴，同法第
  三百二十六條第三項定有明文。又刑法第一百六十九條第一項之誣告罪之成立，在
  主觀方面，固須申告者有使人受刑事或懲戒處分之意思，在客觀方面，須為虛偽之
  告訴告發報告者為其要件。所謂「虛偽」係指明知無此事實，故意造而言，是被
  告是否負誣告罪責，應以其向檢察官所提出之告訴書狀或向法院提出之自訴書狀內
  容是否出於虛構，以及有無意圖使他人受刑事處分之意思為斷，不以檢察官對於告
  訴事實所為不起訴處分書之記載或法院為無罪判決之記載為準。
三經查，本件被告甲○○於九十年十二月十一日具狀向原審提出之自訴乙○○涉嫌誣
  告之自訴狀記載：一、被告乙○○於八十九年九月十一日與告訴人之妻鮑佩晴因薪
  資給付發生糾紛，被告即以此具狀連續向花蓮地方法院檢察署告訴自訴人違反就業
  服務法、瀆職等罪，又向警政署、警察局督察室提出檢舉。二、右述二案件違反就
  業服務法經花蓮地方法院檢察署檢察官不起訴處分，瀆職案亦經檢察官為不起訴處
  分，分別有九十年度偵字第一三一０號、二四一六號、二四一八號、二四九七號、
  三０一九號、三０九六號案件偵查終結之不起訴書在案，因而對乙○○提起自訴等
  語，並提出臺灣花蓮地方法院檢察署檢察官九十年度二四一六號、二四一八號、二
  四九七號、三０一九號、三０九六號不起訴書、臺灣花蓮地方法院八十九年度易字
  第八一二號、臺灣高等法院花蓮分院九十年度上易字第七二號鮑佩晴傷害案件之判
  決書各一份等資料為證據，有本案自訴人乙○○提出之甲○○刑事自訴狀影本一紙
  在卷可稽，並經原審調閱上開檢察署八十九年度他字第四二五號、九十年度偵字第
  一三一０號乙○○告發被告鮑佩晴、甲○○等人違反就業服務法等案件卷宗查證屬
  實。依被告甲○○所提出之自訴狀內容觀之，被告甲○○所自訴之事實，係指抗告
  人乙○○所告訴之事實，業經檢察官認定其並未犯罪，而予以不起訴處分，並據此
  事實，而對抗告人乙○○提出自訴，因而被告甲○○主張之事實並非出於虛構，亦
  非明知無此事實故意捏造，即難科以本罪。此與本案自訴人乙○○向檢察官所告發
甲○○涉嫌違反就業服務法或瀆職行為等事實，若事出有因，乙○○所提出者均為
  事實，僅被申告者犯罪未能積極證明，致證據不足，或與構成要件不符，諭知被申
  告者無罪或不起訴，尚不能遽行推定申告人之乙○○有虛構事實，而論以誣告之罪
  ，均屬相同之事理。本件被告甲○○所自訴之事實，在主觀方面，固須申告者有使
  人受刑事或懲戒處分之意思，然在客觀方面，並無虛構之事實，即難論以誣告罪。
  抗告人乙○○與被告甲○○兩造間，因案涉訟，彼此之間相互攻擊，雖不無誇大其
  詞，尚非完全無因，究難謂非出於誤會，即顯缺乏誣告之故意，自未便遽以誣告罪
  責相繩。因而本件抗告人所指訴之被告行為，應與誣告罪之要件不符，應認其犯罪
  嫌疑顯有不足，揆之上開說明，原審法院依刑事訴訟法第三百二十六條第三項規定
  ，裁定駁回抗告人之自訴，並無不當。
四抗告意旨仍執陳詞，認被告甲○○應構成誣告云云指摘原裁定不當，為無理由，應
  予駁回。
據上論斷：應依刑事訴訟法第四百十二條裁定如主文。
中      華      民      國      九十一    年     十     月      八      日
                                    審判長法官  謝  志  揚
            法官  賴  淳  良
                                          法官  莊  謙  崇
右正本證明與原本無異。
本件不得抗告。
                                        書記官  林  明  智
中      華      民      國      九十一    年     十     月      八      日
